【裁判字號】    95,易,187
【裁判日期】    950818
【裁判案由】    傷害等
【裁判全文】
臺灣臺南地方法院刑事判決              95年度易字第187號
公  訴  人  臺灣臺南地方法院檢察署檢察官
被      告  甲○○
                    國民
選任辯護人  謝依良律師
被      告  丁○○
                    國民
上列被告因傷害等案件，經檢察官提起公訴（九十四年度調偵字
第二八號、九十四年度營偵字第一九○號），本院判決如下：
    主  文
甲○○連續傷害人之身體，累犯，處拘役捌拾日，如易科罰金，
以銀元佰元即新臺幣玖佰元折算壹日。
丁○○以加害生命、身體之事，恐嚇他人致生危害於安全，處拘
役參拾日，如易科罰金，以銀元佰元即新臺幣玖佰元折算壹日
。緩刑貳年。扣案之藝術刀壹把沒收。
    事  實
一、甲○○曾於八十四、八十九年間因違反麻醉藥品管理條例案
    件，經台灣高等法院分別有期徒刑四月、二年七月確定，嗣
    上開二罪經定執行刑有期徒刑二年九月確定，於九十二年四
    月五日假釋期滿執行完畢。詎仍不知悔改，緣甲○○與丙○○原係男女朋友關係，育有一子邱晟恩，雙方嗣因感情生變
    而未同居，約定邱晟恩由丙○○監護，丙○○遂偕同邱晟恩
    返回臺南縣白河鎮內角里二三○號居住。甲○○於民國九十
    三年九月十九日上午八時三十分許，駕車偕同渠母親曾雪香
    及阿姨曾名妤一同至上址丙○○住處，由甲○○將邱晟恩抱
    上車欲帶離，遭丙○○及其舅舅乙○○之阻攔，雙方發生爭
    執，甲○○竟基於傷害人身體之概括犯意，先出拳毆打乙○○之額頭，致乙○○受有腦震盪之傷害，繼於丙○○趁機開
    啟車門、進入右前座欲抱回邱晟恩，甲○○見狀，復出手將
    丙○○拉出，並推倒在地，致丙○○受有右側前臂背面一處
    （1×2公分）、左側腕、掌面、左側大腿、小腿後面表淺損
    傷及右側肩胛部挫傷、皮下瘀血（1×2公分）等傷害。丙○○之胞兄丁○○經家人通知，自外趕回住處，亦與甲○○發
    生口角，丁○○進入屋內客廳取出藝術刀乙把（未開鋒，非
    屬槍砲彈藥刀械管制條例列管之刀械），由背後將該刀高舉
    ，以此舉動恐嚇加害甲○○之生命、身體，致甲○○心生畏
    懼，而危害其安全。嗣經警據報前往現場處理，扣得丁○○
    所有之上開藝術刀乙把。
二、案經丙○○、乙○○及甲○○訴由臺南縣警察局白河分局報
    請台灣台南地方法院檢察署檢察官偵查起訴。
    理  由
甲、程序部分：
    本件下採之論罪證據資料，其中告訴人丙○○、乙○○及甲○○於警訊、偵查中之指訴、證人曾桂蘭、曾雪香及曾名妤
    偵查中之證述，雖係被告以外之人於審判外之陳述，惟檢察
    官、被告及辯護人於本院審判程序同意作為證據，本院亦查
    無該等言詞陳述作成時，有何非出於自由意志之不適當情況
    ，依照同法第一百五十九條之五第一項之規定，自得採為本
    案認定犯罪事實之證據；另臺南縣警察局刀械鑑驗小組工作
    紀錄表乙份，係公務員職務上製作之紀錄文書，本院查無該
    等文書有何故意登載不實之顯不可信之情況，依照同法第一
    百五十九條之四第一款之規定自得採為本案認定犯罪事實之
    證據；又新仁友醫院和興分院診斷證明書二份及新仁友醫院
    函乙紙，係從事業務之人於通常業務過程所須製作之證明文
    書，本院亦查無該文書有何故意登載不實之顯不可信之情況
    ，依照同法第一百五十九條之四第二款之規定自得採為本案
    認定犯罪事實之證據。
乙、實體方面：
一、認定事實方面：
(一)、被告甲○○被訴傷害部分：
    訊據被告甲○○矢口否認上開上傷害犯行，辯稱：伊未對告
    訴人丙○○及乙○○二人為傷害行為，渠二人傷勢皆非其所
    造成云云。惟查上揭事實，業據被害人丙○○、乙○○於警
    訊及偵查中時指訴綦詳（丙○○部分見警卷第二頁、第五至
    七頁，九十四年調偵字第二八號偵查卷第十五至十六頁、第
    七十至七十二頁；曾廣有部分見警卷第十頁、第十三頁，九
    十四年調偵字第二八號偵查卷第十六至十八頁、第七十至七
    十二頁）核與證人曾桂蘭於偵查中結證情節相符（見上開上
    開偵卷二十七至二十八頁、七十六至七十七頁），並有新仁
    友醫院和興分院診斷證明書二份（見警卷第三十八頁、三十
    九頁）及新仁友醫院函乙紙（見院卷第四十五、四十六頁）
    附卷可稽，罪證明確，被告犯行堪以認定，其所辯無非事後
    畏罪卸責之詞，不足採信。
(二)、被告丁○○被訴恐嚇危害安全部分：
    上揭恐嚇危害安全事實，業據被告甲○○於偵審中坦承不諱
    （見警卷第二十九至三十頁、第三十三至三十四頁，九十四
    年調偵字第二八號偵查卷第十六至十八頁、第七十至七十二
    頁、院卷第六十二頁），核與告訴人甲○○指訴情節（見警
    卷第十六至第十七頁、二十至第二十二頁、二十四至第二十
    六頁）及證人曾雪香、曾名妤於警訊證述情節（見九十四年
    調偵字第二八號偵查卷第四十五至四十六頁、第四十七至第
    四十八頁）均相符，並有臺南縣警察局刀械鑑驗小組工作紀
    錄表乙份（見警卷第四十頁）、照片三幀（見警卷第三十六
    頁、三十七頁、四十一頁，九十三年度營偵字第一三五七偵
    查卷第八頁）附卷及藝術刀一把扣案可稽，罪證明確，被告
    犯行堪以認定。
二、論罪科刑部分：
(一)、按行為後法律有變更者，適用行為時之法律。但行為後之法
    律有利於行為人者，適用最有利於行為人之法律，刑法第二
    條第一項定有明文。查被告甲○○、丁○○行為後，刑法已
    於九十四年二月二日修正公布，並於九十五年七月一日生效
    施行。茲比較本案所涉新舊刑法如下：
    1.刑法第二百七十七條第一項傷害罪，法定刑為「三年以下
      有期徒刑、拘役或一千元以下罰金」，同法第三百零五條
      恐嚇危害安全罪，法定刑為「二年以下有期徒刑、拘役或
      三百元以下罰金」，依被告行為時之刑法第三十三條第五
      款規定罰金為一元以上及罰金罰鍰提高標準條例第一條前
      段規定：依法律應處罰金、罰鍰者，就其原定數額得提高
      為二倍至十倍。是被告行為時傷害罪罰金刑部分經提高後
      為十元以上一萬元以下，經折算為新臺幣後，為新臺幣三
      十元以上三萬元以下，恐嚇危害安全罪部分罰金刑經提高
      後為十元以上三千元以下，經折算為新臺幣後，為新臺幣
      三十元以上九千元以下。而九十五年七月一日公布施行之
      刑法第三十三條第五款規定罰金以新臺幣一千元以上。另
      刑法施行法第一條之一規定：中華民國九十四年一月七日
      刑法修正施行後，刑法分則編所定罰金之貨幣單位為新臺
      幣。九十四年一月七日刑法修正時，刑法分則編未修正之
      條有定有罰金者，自九十四年一月七日刑法修正施行後，
      就其所定數額提高為三十倍。但七十二年六月二十六日至
      九十四年一月七日新增或修正之條文，就其所定數額提高
      為三倍。上開刑法二百七十七條第一項、第三百零五條均
      係屬七十二年六月二十六日前之規定，並未修正，是依上
      開規定，罰金部分均應提高為三十倍。按刑法施行法第一
      條之一係替代罰金罰鍰提高標準條例部分條文，與罰金罰
      鍰提高標準條例罰金額度相同，只是貨幣單位由銀元改成
      新台幣，並不發生有利、不利之問題，亦非法律變更刑度
      之條文，當無比較新舊法之問題。則刑法第二百七十七條
      第一項之罰金刑部分變更為新臺幣一千元以上三萬元以下
      ，同法第三百零五條之罰金刑部分變更為新臺幣一千元以
      上九千元以下，經比較新舊法之結果，被告行為時之舊法
      對其有利。
    2.查被告甲○○行為後，刑法第五十六條之連續犯規定，業
      於九十四年一月七日修正公布刪除，並於九十五年七月一
      日施行，則被告所犯上述各罪應依數罪併罰之規定分論併
      罰，此刪除雖非犯罪構成要件之變更，但顯已影響行為人
      刑罰之法律效果，自屬法律有變更，比較新、舊法結果，
      修正後之規定並非較有利於被告，依刑法第二條第一項前
      段規定，仍應適用較有利於被告之行為時法律（即舊法）
      論以連續犯（最高法院九十五年第八次刑事庭會議決議參
      照）。
    3.被告甲○○曾於八十四、八十九年間因違反麻醉藥品管
      理條例案件，經台灣高等法院分別有期徒刑四月、二年七
      月確定，嗣上開二罪經定執行刑有期徒刑二年九月確定，
      於九十二年四月五日假釋期滿執行完畢有台灣高等法院被
      告全國前案紀錄表，茲於五年以內再故意犯本件有期徒刑
      以上之罪，不論依修正前之刑法第四十七條，或修正後之
      刑法第四十七條第一項之規定，均構成累犯，修正後之規
      定並未較有利於被告，應依刑法第二條第一項前段之規定
      ，適用修正施行前之刑法第四十七條。
    4.被告受徒刑之宣告如易科罰金之折算標準業經修正，依修
      正前刑法第四十一條第一項前段規定：「犯最重本刑為五
      年以下有期徒刑以下之刑之罪，而受六個月以下有期徒刑
      或拘役之宣告，因身體、教育、職業、家庭之關係或其他
      正當事由，執行顯有困難者，得以一元以上三元以下折算
      一日，易科罰金。」又按修正前罰金罰鍰提高標準條例第
      二條前段（現已刪除）規定，就其原定數額提高為一佰倍
      折算一日。是本件被告行為時之易科罰金折算標準，應以
      銀元三百元折算一日，經換算為新臺幣後，應以新臺幣九
      百元折算為一日。惟修正後之刑法第四十一條第一項前段
      則規定：「犯最重本刑為五年以下有期徒刑以下之刑之罪
      ，而受六個月以下有期徒刑或拘役之宣告者，得以新臺幣
      一千元、二千元或三千元折算一日，易科罰金。」茲比較
      修正前後之易科罰金折算標準，其適用之結果以修正前之
      規定較有利於被告，依刑法第二條第一項前段，即應適用
      修正前刑法第四十一條第一項本文之規定。
    5.經上綜合比較結果，本件應適用修正前之刑法相關規定，
      則基於從刑隨同主刑適用同一準據法之原則，關於沒收之
      規定，仍應適用修正前刑法第三十八條第一項第二款之規
      定，合先說明之。
    6.又按犯罪在新法（即修正施行後刑法）施行前，新法施行
      後緩刑之宣告，應適用九十五年七月一日施行之新刑法第
      七十四條之規定（最高法院九十五年度第八次刑事庭會議
      決議可資參照）。
(二)、核被告甲○○所為，係犯刑法第二百二十七條第一項之傷害
    罪；被告丁○○所為，係犯刑法第三百零五條之恐嚇危害安
    全罪嫌。被告甲○○先後二次傷害犯行，時間緊接，犯罪構
    成要件相同，顯係基於一個概括犯意反覆為之，應依連續犯
    之規定論以一罪，並依法加重其刑。又其係累犯，已如前述
    應依累犯規定依法遞加重其刑。爰審酌被告甲○○有違反麻
    醉藥品管理條例等前科，素行欠佳，被告丁○○無犯罪前科
    ，素行良好，有台灣高等法院被告全國前案紀錄表二紙附卷
    足憑，被告甲○○為抱回與告訴人丙○○所生之子遭阻，而
    一時衝動，竟連續傷害丙○○及乙○○之身體，被告丁○○
    因與甲○○發生口角，一時衝動，竟持藝術刀恐嚇加害甲○○致生危害於安全，渠二人之犯罪情節及所生危害非重，惟
    被告丁○○審理中坦承犯行，態度良好，被告甲○○飾詞圖
    卸，態度欠佳等一切情狀，分別量處如主文所示之刑，並諭
    知易科罰金之折算標準，以示懲儆。又被告丁○○前未曾受
    有期徒刑以上刑之宣告，有上開前案紀錄表可按，受此偵審
    程序及科刑教訓後，應知警惕而無再犯之虞，本院因認暫不
    執行其刑為當，爰併予以宣告緩刑貳年，用啟自新。扣案之
    藝術刀乙把，為被告丁○○所有供本案犯罪所用之物，業據
    其於審理中供明在卷，應依法宣告沒收，並此敘明。
三、據上論斷，應依刑事訴訟法第二百九十九條第一項前段，刑
    法第二條第一項、第二百七十七條第一項、第三百零五條、
    修正前第五十六條、修正前第四十七條、修正前第四十一條
    第一項前段、修正前第七十四條第一項第一款、第三十八條
    第一項第二款，刑法施行法一之一條，修正前罰金罰鍰提高
    標準條例第二條，判決如主文。
中    華    民    國    95    年  8    月     18      日
                  刑事第十庭    審判長法  官  柯顯卿
                                      法  官  張維君
                                      法  官  蔡直青
以上正本證明與原本無異。
如不服本判決，應於判決送達後十日內，向本院提出上訴狀。
                                      書記官  黃子起
中    華    民    國    95    年  8    月     18      日
附錄所犯法條：
中華民國刑法第277條
傷害人之身體或健康者，處3年以下有期徒刑、拘役或1千元以下
罰金。
中華民國刑法第305條
以加害生命、身體、自由、名譽、財產之事，恐嚇他人致生危害
於安全者，處2年以下有期徒刑、拘役或300元以下罰金。


司法院資訊處製作；財團法人民間司法改革基金會備份。
